臺灣高等法院刑事判決
108年度上易字第2241號
上  訴  人  臺灣桃園地方檢察署檢察官
被      告  吳國龍  



上列上訴人因被告妨害自由案件，不服臺灣桃園地方法院108年
度易字第560號，中華民國108年9月11日第一審判決（聲請簡易
判決處刑案號：臺灣桃園地方檢察署107年度偵字第23583號），
提起上訴，本院判決如下：
    主  文
上訴駁回。
    理  由
一、聲請簡易判決處刑意旨略以：被告吳國龍為新榮安車行負責
    人，與告訴人杜俊豪為前主僱關係，被告因不滿告訴人有延
    遲載客及超收車資而遭客訴等情事，竟基於恐嚇之犯意，於
    民國107 年7 月2 日下午5 時34分許，先以其所有行動電話
    0000000000號致電告訴人使用之0000000000號行動電話，向
    其恫嚇稱：「你最好多燒點香，不要被我遇到」等語，隨後
    又以手機通訊軟體LINE用「新榮安車業行」之ID傳送訊息內
    容「你跟客人超收的車資跟欠我的錢最好趕快拿來還我的等
    我找上門我保證你死得難看」、「欠我的錢不還我你就看著
    辦吧恐怖恐嚇自己看」、「不做了敢跟我大聲了也沒關係我
    吃剩飯等著你」等訊息至告訴人使用之上開行動電話，致使
    告訴人心生畏懼，致生危害於安全。因認被告涉犯刑法第30
    5 條恐嚇他人致生危害於安全罪嫌云云。 
二、按犯罪事實應依證據認定之，無證據不得認定犯罪事實，刑
    事訴訟法第154條第2項定有明文。事實之認定，應憑證據，
    如未能發現相當證據，或證據不足以證明，自不能以推測或
    擬制之方法，以為裁判基礎；認定不利於被告之事實，須依
    積極證據，苟積極證據不足為不利於被告事實之認定時，即
    應為有利於被告之認定，更不必有何有利之證據（最高法院
    40年台上字第86號、30年上字第816號判例）。再按刑事訴
    訟上證明之資料，無論其為直接或間接證據，均須達到通常
    一般之人均不致有所懷疑，而得確信其為真實之程度，始得
    據為有罪之認定，若關於被告是否犯罪之證明未能達此程度
    ，而有合理懷疑之存在，致使無從形成有罪之確信，根據「
    罪證有疑，利於被告」之證據法則，即不得遽為不利被告之
    認定（最高法院29年上字第3105號、76年台上字第4986號判
    例）。告訴人指訴，係以使被告受刑事訴追為目的，是以告
    訴人之指訴為證據方法，除其指訴須無瑕疵，且應有查與事
    實相符之佐證，始得資為判決之基礎（最高法院52年台上字
    第1300號、61年台上字第3099號判例）。
三、公訴人認被告吳國龍涉有恐嚇罪嫌，無非係以被告於警詢及
    偵查中之供述、證人即告訴人杜俊豪於警詢及偵查中之證述
    、告訴人所提出之通訊軟體LINE對話翻拍照片、衛生褔利部
    桃園醫院診斷證明書等，為其主要論據。訊據被告固坦承其
    於上揭時、地，有打電話給告訴人，並以手機通訊軟體LINE
    用「新榮安車業行」之ID傳送訊息內容「你跟客人超收的車
    資跟欠我的錢最好趕快拿來還我的等我找上門保證你死得難
    看」、「欠我的錢不還我你就看著辦吧恐怖恐嚇自己看」、
    「不做了敢跟我大聲了也沒關係我吃剩飯等著你」等訊息，
    惟堅詞否認有何恐嚇之犯行，辯稱：杜俊豪是靠行的計程車
    司機，伊打電話給杜俊豪是因為當時杜俊豪原本就一直有超
    收客人車資情形，當時杜俊豪又在伊派車後一直不去接客人
    ，讓客人等了20分鐘，車行只好另外派車，因為這類的情形
    一再發生，伊當時真的太生氣，但伊忘記電話中說了什麼話
    ，通訊軟體的訊息並不是要恐嚇他的意思等語。經查：
  ㈠告訴人於107 年6 月19日起，靠行新榮安車行以駕駛計程車
    為業，因於同年7 月2 日與新榮安車行之經營者即被告發生
    未依車行派車載客之爭執，致被告心生不滿，而先於同日17
    時34分許去電告訴人，並對告訴人表示「你最好多燒點香，
    不要被我遇到」等詞後，並於同日時39分許，以手機通訊軟
    體LINE用「新榮安車業行」之ID傳送訊息內容「你跟客人超
    收的車資跟欠我的錢最好趕快拿來還我的等我找上門保證你
    死得難看」、「欠我的錢不還我你就看著辦吧恐怖恐嚇自己
    看」、「不做了敢跟我大聲了也沒關係我吃剩飯等著你」訊
    息等情，業經證人即告訴人杜俊豪於偵查及原審審理時證述
    於卷（見偵字卷第10至11、27至28頁，原審易字卷第103 至
    109 頁），並有通聯錄音光碟、通訊軟體訊息翻拍照片、原
    審勘驗筆錄等件附卷可憑（見偵字第12頁、原審易字卷第12
    3、125 頁），且為被告所不否認（見偵字卷第32至33頁，
    原審壢簡字卷第37頁反面），此部分事實，洵堪認定。
  ㈡按刑法第305 條之恐嚇罪，所稱以加害生命、身體、自由、
    名譽、財產之事恐嚇他人者，係指以使人生畏怖心為目的，
    而通知將加惡害之旨於被害人而言（最高法院52年度台上字
    第751號判例）。刑法第305條所謂致生危害於安全，係指受
    惡害之通知者，因其恐嚇而生安全上危險與實害而言（最高
    法院26年渝非字第15號判例）。從而，刑法第305 條之恐嚇
    罪之成立，行為人須對於被害人為惡害之通知，即向被害人
    為明確、具體加害上述各種法益之意思表示行為，致被害人
    之心理狀態陷於危險不安，始得以該罪名相繩；若行為人所
    表示者並非以加害生命、身體、自由及名譽等事為內容，或
    被恐嚇者並未因此心生恐懼，則尚與該罪之構成要件有間，
    即不得以該罪相繩。刑法恐嚇罪之構成要件，除行為人主觀
    上有恐嚇他人之故意外，該通知內容是否合於刑法上恐嚇之
    內涵，需綜觀被告言語通知之全部內容而為判斷，萬不能僅
    節錄隻字片語斷章取義認定被告之恐嚇犯行。是刑法恐嚇罪
    之成立，固不以行為人真有加害之意為必要，而被害人是否
    心生畏懼，亦應本於社會客觀經驗法則以為判斷基準。言語
    是否屬於「加惡害」之事，須該言語在一般人客觀上均認為
    係足以使人心生畏怖，始足當之。職故，被告之言語，是否
    屬於惡害通知，尚須審酌其為該語言之前因、背景，主客觀
    全盤情形為斷，不得僅由告訴人採取片斷，僅憑告訴人主觀
    認定是否心生畏怖，即據以認定其是否構成恐嚇罪。
  ㈢茲查被告於上開言詞及傳遞訊息前，確與告訴人就未依車行
    派車載客一事，而於對話中彼此爭執等節，亦經原審勘驗上
    開通聯錄音全文內容：「被告：你他媽的不讀不回是怎樣?
    告訴人：老闆，不然我就做到今天就好了啦，好不好?」、
    「被告：你是不跑了，是不是，直接講沒關係。告訴人：好
    啦，那就做到今天了啦.吼」、「被告：我給你的訊息、乘
    客的電話、乘客的住址，都給你了，你不讀不跑，現在是怎
    樣?告訴人：5 萬就不要了啊，就是做到今天就好啦，好不
    好。」、「被告：你現在是怎樣?告訴人：不是啊，你對我
    這麼不滿意，那我今天，就做到今天就好啦，好不好」、「
    被告：喂…講話。告訴人：嗯…就做到今天。」、「被  告：
    你這個畜生，你是在玩我是不是?告訴人：嗯…好啦、好啦。
    」、「被告：杜俊豪，我告訴你，從今天開始，不要再給我
    遇到，最好早晚多燒個香保佑一下不要給我遇到，他媽你這
    樣玩我，你給我記著。告訴人：遇到又怎樣? 」（見原審易
    字卷第125頁），是告訴人既於對話過程中回覆「遇到又怎
    樣」等語，告訴人是否因而心理狀態陷於危險不安，已非無
    疑。
  ㈣復參以被告以通訊軟體傳送與告訴人之內容全文：「你跟客
    人超收的車資跟欠我的錢最好趕快拿來還我的等我找上門我
    保證你死得難看」、「欠我的錢不還我你就看著辦吧恐怖恐
    嚇自己看」、「不做了敢跟我大聲了也沒關係我吃剩飯等著
    你」等內容，由告訴人與被告通話內容及訊息內容可知告訴
    人就被告斥責其遭客訴問題、不理會車行派車問題部分均未
    加以爭執反駁，僅表示「那就做到今天」、「5 萬元不要了
    ，就做到今天」、「是恐嚇嗎」等詞，顯見被告所辯告訴人
    於靠行新榮安車行期間及107 年7 月2日確與被告有因客訴
    問題發生爭執、告訴人對於被告派車通知置之不理、其等間
    尚有後續靠行保證金5 萬元費用尚未處理等狀況，即非虛捏
    ，則被告復對於告訴人就107 年7 月2 日之派車訊息全然置
    之不理，並於接獲客人久候車輛未到之通知，又連絡告訴人
    未果後，自須再緊急處理重新派車、客人之客訴問題，衡諸
    一般常情，於此客觀情節下，被告對於告訴人之不滿情緒，
    實非不能想像；況觀諸被告去電告訴人時，雖係氣憤之口氣
    、態度，惟被告仍係先詢問告訴人，何以對於車行之派車資
    訊全然置之不理？而被告係聽聞告訴人未就前往載客問題為
    任何解釋；並旋即表示不想再做後，因認告訴人係故意對車
    行派車訊息置之不理造成車行困擾，始向告訴人表示前揭陳
    述內容，則被告辯稱其係因為對於告訴人靠行後之表現及當
    天不處理派車訊息太過生氣，才會有前揭言詞、訊息，其主
    觀上並無恐嚇之意等節，尚非全然無據。
  ㈤此外，告訴人固於107 年7 月9 日、同年10月8日至天成醫院
    就診，並提出至精神科就診之診斷證明佐證其心生畏懼之情
    ，惟縱使告訴人確有診斷證明書所指焦慮狀態，然焦慮症成
    因繁多，其焦慮狀態導因是否僅得以兩次就診紀錄即遽以推
    論其係因遭被告前揭不理智言詞而心生畏懼所致，實屬有疑
    ，自難據此而為不利於被告之認定；再參以告訴人自107 年
    7 月2 日案發後，自同年8 月15日起，仍不斷傳送其已對被
    告提出告訴、已至精神科看診、嘲諷被告將有民刑事訴訟，
    記得到庭認罪、被告屬於素行不良的份子、被告才是人渣等
    訊息至被告之通訊軟體等情，有被告提出之通訊軟體對話紀
    錄翻拍照片在卷可佐（見偵字卷第36至46頁，原審壢簡字卷
    第41至77頁，原審易字卷第45至85頁），亦與一般人如遭到
    他人之恐嚇，在已心生恐懼之情況下，應會避免與恐嚇之一
    方有接觸碰面之機會有違。
  ㈥是參酌被告前揭所為語言之前因、背景、案發前後情境、被
    告與告訴人互動情形，雖然被告確有提及「你最好多燒點香
    ，不要被我遇到」、「等我找上門我保證你死得難看」、「
    我吃剩飯等著你」等非出於理智之言詞，惟被告始終未提及
    將以何種具體不法手段加害告訴人，而告訴人亦未顯現有何
    畏懼之情，甚至於口角過程中以「遇到又怎樣」等語反唇相
    譏，實難認已達足以使人心生畏怖之程度，並據此推論被告
    有客觀上「惡害通知」之具體內容，而令告訴人「心生畏懼
    」之舉。
  ㈦綜上，依公訴人所提之證據，尚不足為被告有何恐嚇危害安
    全之證明。復查無其他積極證據足資證明被告確有公訴人所
    指此部分之犯行，被告被訴恐嚇危害安全之事實，要屬不能
    證明，原審乃認，揆諸前開規定及判例意旨，不足以認定被
    告之行為係屬惡害之通知，核與刑法恐嚇罪之構成要件不合
    ，而為無罪諭知，核無不合。 
四、檢察官依據告訴人請求上訴意旨稱：
  ㈠被告之上揭言語及文字內容，已明示被告之實力遠大於告訴
    人，可輕易找到告訴人並加害告訴人生命、身體、自由之意
    ，參以社會上確存有因金錢、勞資糾紛而衍生傷人身體、生
    命及損及財產之社會事件，依社會客觀經驗判斷，均足以致
    使面臨此情境之人感受自身之生命、身體、財產恐遭被告施
    以不法侵害之危害，而心生畏懼，且告訴人主觀上亦因此而
    心生畏懼並旋即報警處理等情，業據告訴人證述明確。而被
    告為智識正常之成年人，對於其言論當會造成他人危懼之感
    受，自無可能不知，猶為上開恫嚇言論，顯見確有恐嚇他人
    之意。是被告之行為已符合恐嚇危害安全罪之要件，至為明
    確。原審判決以告訴人案發後起至本案審理期間，仍不斷傳
    送其已對被告提出告訴、已至精神科看診、嘲諷被告將有民
    刑事訴訟，記得到庭認罪、被告屬於素行不良的份子、被告
    才是人渣等訊息至被告之通訊軟體等情，而認被告所為並未
    造成告訴人心生畏懼。惟本件告訴人於審理時已證稱：被告
    經警通知製作筆錄後要求和解，伊才反唇相譏等語。然每個
    人遭遇不法侵害時之反應作為，本有所不同，且背後之考量
    動機眾多，實難一概而論，有人會因他人恐嚇而噤聲不語，
    有人會因害怕反而大聲反駁壯膽，不一而足，而本件告訴人
    於案發後迄被告至警局製作筆錄期間均不敢與被告聯繫，係
    因被告事後向其示弱後，始敢以文字訊息回嗆被告，難認告
    訴人受惡害通知未心生畏懼。原審僅憑告訴人事後之舉，認
    告訴人於案發時並未心生畏懼，乃倒果為因已明顯違反經驗
    法則及論理法則，因之提起上訴，請撤銷原審判決，另為適
    法裁判。
  ㈡經查：按事實認定、證明力的判斷及證據取捨，屬事實審法
    院自由裁量判斷的職權，苟其認定不違背客觀存在論理法則
    或經驗法則，不能逕指為違法（最高法院108 年度台上第37
    92號判決）。本件原審判決已就被告、告訴人供述案發之經
    過，再依勘驗上開通聯錄音全文內容，並說明恐嚇罪之成立
    ，須有主觀犯意及客觀犯行，因而認定被告所辯上情，尚非
    無據，判決被告無罪，經核尚無不合。上訴書意旨所稱告訴
    人係於被告經警通知製作筆錄後要求和解，告訴人才反唇相
    譏等語，亦核與前揭勘驗上開通聯錄音全文內容所示，告訴
    人於案發當下即以「遇到又怎樣」等語回覆被告一節不符；
    且原審係以被告前揭所為語言之前因、背景、案發前後情境
    、被告與告訴人互動情形綜合判斷，亦非僅因告訴人事後傳
    送訊息，遽為被告無罪之認定；又依被告前開言詞及訊息內
    容，亦無從得出明示被告之實力遠大於告訴人之意，遑論有
    何「惡害通知」之具體內容，業如前述。是上訴意旨或置原
    判決已明白論斷事項於不顧，就屬原審採證認事用法職權之
    適法行使，異其評價，即指違法，難認可採，本件上訴核非
    有理由，應予駁回。
據上論斷，應依刑事訴訟法第368條，判決如主文。
本案經檢察官洪鈺勛聲請簡易判決處刑，檢察官蔡宜均提起上訴
，檢察官陳孟黎到庭執行職務。
中　　華　　民　　國　　109 　年　　2 　　月　　27　　日
                  刑事第十三庭審判長法  官  王國棟
                                    法  官  曹馨方
                                    法  官　呂煜仁
以上正本證明與原本無異。
不得上訴。
                                    書記官　林廷佳
中　　華　　民　　國　　109 　年　　2 　　月　　27　　日